【裁判字號】    95,交聲再,45
【裁判日期】    951127
【裁判案由】    過失致死
【裁判全文】
臺灣高等法院刑事裁定                95年度交聲再字第45號
聲  請  人  甲○○
上列聲請人因過失致死案件，對於本院92年度交上訴字第230號
，中華民國92年12月19日第二審確定判決（臺灣新竹地方法院91
年度交訴字第111號，起訴案號：臺灣新竹地方法院檢察署91年
度偵字第3360號），聲請再審，本院裁定如下：
    主  文
再審之聲請駁回。
    理  由
一、聲請意旨略以：(一)原確定判決（本院九十二年度交上訴字第
    二三○號）判處聲請人即該案被告甲○○有期徒刑十月，主
    要係審酌聲請人無法與被害人家屬達成和解共識，暨犯後態
    度難認有佳等情狀，惟聲請人自事發後即極力與被害人家屬
    洽談和解事宜，最後更於本案判決確定前達成和解，有和解
    書可憑，實難謂聲請人犯後態度欠佳。(二)該和解書雖然係於
    事實審判決後成立，惟此和解書主要仍係根據判決前雙方洽
    談內容所作成，故應認為有新證據之存在，且此新證據若經
    審理，當足以認定聲請人並無犯後態度欠佳之情況，而應給
    予從輕科刑之機會。(三)本件被害人擦撞之處係聲請人駕駛聯
    結車後方之子車，聲請人當時確實不知有事故發生，而於本
    院審理過程中，因事故現場之證人出現兩極化之說法，聲請
    人僅係根據有利於己之證人說詞為答辯，亦係人之常情，並
    非飾詞狡卸。(四)聲請人現年二十八歲，家中經濟均仰賴本人
    ，加以聲請人平日素行良好，並無前科，本案發生時又係自
    首，聲請人若須入監服刑，家中經濟將頓失依靠。爰因發現
    確實之新證據，依刑事訴訟法第四百二十條第一項第六款之
    規定聲請再審。
二、(一)按有罪之判決確定後，為受判決人之利益聲請再審，必其
    聲請之理由合於刑事訴訟法第四百二十條第一項各款所列情
    形之一，始能准許之。次按刑事訴訟法第四百二十條第一項
    第六款所謂「發現確實之新證據」，係指該證據於事實審法
    院判決前業已存在，為法院、當事人所不知，不及調查斟酌
    ，至其後始行發現，且就證據本身形式觀察，固不以絕對不
    須經過調查程序為條件，但必須顯然可認為足以動搖原有罪
    確定判決，而為受判決人無罪、免訴或輕於原判決所認罪名
    之判決者為限。亦即該「新證據」除應可認為確實具有足以
    動搖原確定判決，而對受判決人為更有利判決之「確實性」
    外，尚須具備該證據係在事實審法院判決前業已存在，因未
    經發見，不及調查斟酌，或審判時未經注意，至其後始行發
    見之「新規性」，二者均屬不可或缺，若未兼備「確實性」
    與「新規性」之要件，即不能據為聲請再審之原因。(二)又按
    刑事訴訟法第四百二十條第一項第六款所謂應受輕於原判決
    所認罪名之判決，係指應受較輕罪名之判決而言，至宣告刑
    之輕重，乃量刑問題，不在本款所謂罪名之內（最高法院五
    十六年台抗字第一○二號判例意旨參照）；(三)另刑事訴訟法
    第四百二十條第一項第六款規定，因發見確實之新證據，足
    認受有罪判決之人，應受輕於原判決所認罪名之判決者，為
    受判決人之利益，始得聲請再審。條文既曰輕於原判決所認
    「罪名」，自與輕於原判決所宣告之「罪刑」有別，所謂輕
    於原判決所認罪名，係指與原判決所認罪名比較，其法定刑
    較輕之相異罪名而言，例如原認放火罪實係失火罪，原認殺
    尊親屬罪實係普通殺人罪，原認血親和姦罪實係通姦罪等是
    。至於同一罪名之有無加減刑罰之原因者，僅足影響科刑範
    圍而罪質不變，即與「罪名」無關，自不得據以再審。從而
    自首、未遂犯、累犯、連續犯等刑之加減，並不屬於刑事訴
    訟法第四百二十條第一項第六款所指罪名之範圍（最高法院
    七十年度第七次刑事庭會議決議參照）。
三、經查：
  (一)聲請人執為主張本案新證據之和解書，依卷附資料所示，聲
    請人與被害人家屬係於「九十四年十一月二十四日」始就本
    案車禍事故中民事賠償部分達成協議。然本案刑事過失致死
    案件，事實審法院（即本院）則早於九十二年十二月十九日
    已為判決在案，有該判決書可憑。是以上開民事和解書，顯
    不具備於事實審法院判決前已存在，因未經發見，不及調查
    斟酌，或審判時未經注意，至其後始行發見之「新規性」要
    件。雖聲請人辯稱和解書係根據本院前開判決前雙方洽談內
    容所作成，應符合新證據之要件云云。然核其所述，僅為當
    事人雙方洽談民事和解之必然過程，和解是否成立仍賴最後
    之協議結果為斷，期間談判之過程各節尚難援為前揭再審要
    件「新規性」之例外。
  (二)再者聲請人據引前揭和解書為新證據聲請再審，無非係主張
    本院應審酌上情而予聲請人從輕科刑之機會，然依其陳述顯
    非主張，因和解書之簽立，足認聲請人應受無罪、免訴、免
    刑或輕於原判決所認罪名之判決。況依前揭說明，聲請人既
    非就原判決所認罪名有所爭執，則同一罪名有無加減刑罰之
    原因，僅足影響科刑範圍而罪質不變，即與「罪名」無關，
    自不得據以聲請再審，至於其餘(三)(四)各節理由亦與前述再審
    要件無涉，均併此敘明。綜上說明，聲請人再審之聲請為無
    理由，應予駁回。
據上論結，應依刑事訴訟法第四百三十四條第一項規定，裁定如
主文。
中    華    民    國    95    年    11    月    27    日
                  刑事第十八庭審判長法  官  邱同印
                                    法  官  陳健順
                                    法  官  段景榕
以上正本證明與原本無異。
如不服本裁定，應於收受送達後五日內向本院提出抗告狀。
                                    書記官  陳靜姿
中    華    民    國    95    年    11    月    29    日


司法院資訊處製作；財團法人民間司法改革基金會備份。
